【裁判字號】    97,交簡上,31
【裁判日期】    980227
【裁判案由】    公共危險
【裁判全文】
臺灣基隆地方法院刑事判決            97年度交簡上字第31號
公  訴  人  臺灣基隆地方法院檢察署檢察官
上  訴  人
即  被  告  甲○○
上列被告因公共危險案件，不服本院基隆簡易庭97年度基交簡字
第392號，中華民國97年11月10日第一審簡易判決（聲請案號：
97年度偵字第3519號）提起上訴，本院管轄之第二審合議庭判決
如下：
    主  文
上訴駁回。
    事  實
一、甲○○曾分別於民國88年及94年間2次犯酒醉駕車案件（未
    構成累犯），明知其酒後不能駕駛車輛，於97年8月9日18
    時15分前，飲酒至不能安全駕駛之程度，而駕駛271-LN號營
    業小客車，沿基隆巿中山二路往中山一路方向行駛，途經中
    山二路與港西街口時，欲迴轉至對向車道，惟因半徑過大而
    無法一次迴正，甲○○遂再倒車後退，當時適有丙○○駕駛
    車號5508-PG號自小客車，沿中山二路方向往中山一路方向
    行駛，甲○○因酒醉未能及時注意，致其所駕之汽車車尾撞
    擊丙○○汽車之左後保險桿，甲○○未察覺已發生擦撞車禍
    ，逕自駕駛車輛離去，行至健民街與華興街口時，左前車輪
    陷入道路旁之水溝內而無法繼續行駛，甲○○遂將車輛留在
    該處逕自離開。嗣經交通隊車禍處理小組據報前往處理交通
    事故，於同日18時50分許，循線在基隆巿中山二路51巷39
    號前查獲甲○○，並於同時18時57分許測試甲○○呼氣酒精
    濃度呼氣達每公升1.00毫克（1.00MG/L）。
二、案經基隆巿警察局第四分局報告臺灣基隆地方法院檢察署檢
    察官偵查起訴。
    理  由
壹、程序事項：
一、按刑事訴訟法第100條之3規定：「司法警察官或司法警察詢
    問犯罪嫌疑人，不得於夜間行之。但有左列情形之一者，不
    在此限︰一、經受詢問人明示同意者。二、於夜間經拘提或
    逮捕到場而查驗其人有無錯誤者。三、經檢察官或法官許可
    者。四、有急迫之情形者。」；又刑事訴訟法第158條之2亦
    規定：「違背第93條之1第2項、第100條之3第1項之規定，
    所取得被告或犯罪嫌疑人之自白及其他不利之陳述，不得作
    為證據。但經證明其違背非出於惡意，且該自白或陳述係出
    於自由意志者，不在此限。」。經查，本件車禍發生後經丙
    ○○報案，被告涉嫌刑法第185條之3交通危險罪即酒醉駕駛
    罪之刑事責任，警察去電被告詢問並請其至警局說明之時間
    係下午6時19分，後因丙○○在警局等候，而被告遲遲不來
    ，警察才去被告之住處攔截被告，可見警察於夜間製作筆錄
    ，絕非出於惡意甚明；且依警詢筆錄之記載，被告於警詢之
    初，已經明示同意接受夜間訊問（警詢筆錄第2頁）；退而
    言之，被告雖曾表示精神狀態「不好」，惟警察詢問可否製
    作筆錄時，被告並未表示不同意，其後亦接續回答警察之各
    項問題，顯然已是默示同意警察製作筆錄無疑；何況，觀之
    前後筆錄，警察一問一答，並未見有入人於罪之詢問態度或
    其他不當之訊問方法，則被告所答內容，當可認定係出於其
    自由意志無訛，揆諸前開法律規定，其警訊筆錄得作為證據
    。
二、再按刑事訴訟法第156條第1、2項規定：「被告之自白，非
    出於強暴、脅迫、利誘、詐欺、疲勞訊問、違法羈押或其他
    不正之方法，且與事實相符者，得為證據。被告或共犯之自
    白，不得作為有罪判決之唯一證據，仍應調查其他必要之證
    據，以察其是否與事實相符。」。查被告雖有肝硬化併食道
    靜脈曲張出血之重大疾病，惟觀之警詢筆錄內容之末，被告
    對其是否撞及丙○○仍堅稱：「沒有感覺，沒有感覺去撞到
    」，可見其在製作筆錄時精神狀態尚佳，未見有何疲勞訊問
    之情形存在；何況，依警詢筆錄所記載，製作筆錄時間係自
    晚間7時26分起至9時30分為止，不過2小時左右，該段時間
    既非一般人之睡眠時間，何來疲勞訊問可言？至於被告抗辯
    警方表示若不簽名，將強制拘提云云，然依被告提出之相關
    警詢譯文付諸闕如，顯然未見之於錄音，而筆錄並無特別不
    利被告之記載，警察又何必強迫其簽名？因此，被告關於疲
    勞訊問及脅迫簽名之抗辯，本院認為不足採信。
貳、實體事項：
一、上訴人即被告甲○○上訴意旨略以：97年8月9日下午6時許
    ，在基隆市○○○路、港西街口與車號5508-PG的自小客車
    發生擦撞，後來車子閃避貓就掉到中山二路1巷117之1號旁
    水溝內，因為找不到朋友幫忙移車，就回家喝酒，後來警方
    來找我並對我進行酒測，但並非在駕車前或駕車時有喝酒，
    是在駕車後車子卡在水溝返回家中後才喝酒云云。經查：
  (一)被告於刑事答辯狀內表明「車輛於家中附近水溝中卡住，因
    此尋求朋友幫忙，但因朋友尚未回家，故於家中喝酒，等待
    朋友回來幫忙，至同日18時57分警員自稱查獲被告之時間止
    ，期間約40分鐘」等情，於本院另案（97年度交聲字第371
    號，以下稱聲明異議案件）調查中更稱：「警方在6點19分
    打來電話，說其撞到人，相談約2分鐘；快7點時，才帶其去
    警察局」等語（見聲明異議案件97年12月2日訊問筆錄第11
    頁），核與證人丙○○具結證稱：「車禍發生約在6點10幾
    分，報警時間約6點15分；警方找到甲○○回派出所約是6點
    50 分之後；從報案到找到甲○○中間相隔約40、50分鐘」
    等語（見同上卷宗97年12月2日訊問筆錄第3、10、11頁），
    大致相符，並有遠傳門號0000000000受信通聯紀錄報表、刑
    法第185條之3案件測試觀察紀錄表、酒測單等資料在卷可憑
    。準此，當日晚間6點10分左右發生擦撞，證人丙○○於6點
    15 分左右報警，被告也大約在此時因車輛陷入水溝，因尋
    求朋友幫助未果而回家；6點19分警察以電話詢問被告並要
    求其至警察局說明；6點50分警察到被告住處附近帶回被告
    ，6點57分被告至警察局製作筆錄及進行酒精測試等情，應
    堪認定。換言之，被告係職業駕駛人，對於酒醉駕駛之法律
    規定知之甚明，其於當日晚間6時19分許，即因警察之電話
    通知而得悉有人報案謂其擦撞他車，且警察已經要求其到案
    說明，顯然其對於警察將對其進行酒精測試有所預見，依一
    般常情以觀，若謂在此情形之下，被告竟才開始獨自1人將
    半瓶紹興酒喝完，顯然違背常情甚遠，其上開抗辯難以採信
    。
  (二)被告又辯稱其於警詢時係供稱下午6點（台語）開始喝酒，
    並非上午10點開始喝酒云云，經本院勘驗警詢錄音光碟之結
    果，「警方問：警方對你實施酒測1，是不是你所吹氣？被
    告答：嗯。警方問：是你測的？被告答：警察測的。警方問
    ：今天何時在哪裡喝？被告答：10點多。警方問：早上10
    點多？被告答：嗯阿。警方問：喝什麼酒？被告答：紹興酒
    。警方問：喝幾瓶？被告答：半瓶。警方問：喝半瓶就出門
    ？被告答：（未答）。警方問：從早上10點多喝到下午3點
    ？被告答：差不多。警方問：喝半瓶紹興，喝完就開車出來
    ？被告答：開車沒有，開車沒有。警方問：你講下午3點多
    ，你是開什麼車從你家出來？被告答：計程車。」等情，有
    本院98年1月16日刑事勘驗筆錄在卷可考，顯然當警察再次
    詢問被告是否「從早上10點喝到下午3點」時，被告係答稱
    「差不多」！顯然被告應明白警察是在確認其是否自上午10
    點至下午3點出車前飲酒，其答詢自無誤答之可能，而其台
    語供稱「10點」當然是指上午10點，並非以台語供稱下午「
    6點」，其上開辯解亦不足採信。
  (三)被告另辯稱：若依簡易判決內所載之「交通部運輸研究所79
    年8月對駕駛人行為之研究（酒醉駕車對駕駛行為之分析研
    究）指出，吐氣每公升酒精含量0.25mg等於血液中酒精濃度
    （Blood Alcohol Concentration簡稱BAC）0.05 %（亦即每
    100ml血液中含50mg酒精），...... (4)BAC到達0.15%以上，
    對駕駛人能力之影響為：視線搖晃、駕駛已進入恍惚狀態、
    判斷及理解遭到扭曲、駕駛不穩定。對心理行為之影響為：
    意識不明、嘔吐、站、走及講話困難、責任感喪失、精神處
    於麻痺狀態」，若被告確實在駕車時酒測值已達1.00MG/L，
    根本無法駕駛車輛行駛於路中，顯然該酒測值係因被告於車
    子卡在水溝後才喝酒使然云云。然查，簡易判決內所記載之
    交通部運輸研究所79年8月對駕駛人行為之研究（酒醉駕車
    對駕駛行為之分析研究），僅屬學說上之參考資料，並非判
    斷有無刑法第185條之3規定已達不能安全駕駛之唯一依據，
    本件被告為職業駕駛人，其於駕車時與證人丙○○之自小客
    車發生擦撞而不自知，猶於經常往返之道路即健民街與華興
    街口不慎將車子卡在該處，其未留在事故地點撥打行動電話
    求援，反而逕自離去返回家中飲酒，顯然與一般職業駕駛人
    之反應大為不同，姑不論學說上對於酒測值已達1.00MG/L之
    駕駛人行為能力認定為何，其於短短數分鐘內發生駕車與人
    擦撞、將自己的車子卡在水溝處等不當駕駛行為，且於兩車
    擦撞大約40分鐘後為警測得其呼氣酒精濃度尚達1.00MG/L，
    足見在擦撞之際，被告確實已達不能安全駕駛之狀況無疑。
  (四)至於證人卓清龍雖到院具結證稱：「97年8月9日傍晚被告到
    我家找我幫忙搬車時，並未聞到被告身上有酒味，被告神智
    清醒云云（見本院98年2月19日審判筆錄），其於聲明異議
    案件內亦證稱：「沒有很清楚感覺被告身上有酒味。」等語
    （見聲請異議案件97年12月2日訊問筆錄），顯然證人於作
    證之際，對於97年8月9日即大約半年前之本案，其記憶是否
    清晰並非無疑？而證人自承其與被告係從小長大之鄰居，則
    其縱有迴護被告亦為人情之常，況且被告係站在樓梯間、證
    人卓清龍係站在屋內打開鐵門互相對話，該處樓梯間有開窗
    而空氣流通等情，亦據證人證述明確，換言之，證人係因何
    原因未聞到被告身上有酒味（係因站在屋內？站在上風處？
    兩人距離多寡？）不一而定，自難僅以證人未聞到被告身上
    沒有酒味，而遽為認定被告係於發生交通事故後才獨自一人
    在家中飲酒之事實。
  (五)綜上，被告之辯解均不足採，其事證明確，應依法論科。
二、核被告所為，係犯刑法第185條之3之服用酒類不能安全駕駛
    動力交通工具而駕駛罪。原審審酌被告前曾因酒醉駕車，經
    臺灣桃園地方法院及本院分別判處罰金1萬元、拘役59日，
    分別於89年5月26日罰金一次繳清、94年10月12日易科罰金
    執行完畢，有臺灣高等法院被告前案紀錄表在卷可稽，詎其
    仍不知戒惕，於飲酒後吐氣之酒精濃度已高達1.00mg/l，已
    達不能安全駕駛，猶駕駛營業小客車於道路上行駛，形如道
    路游走之不定時炸彈，危害其他用路人生命、身體及財產安
    全甚鉅等一切情狀，量處被告有期徒刑2月，如易科罰金以
    新台幣1,000元折算1日之刑，其認事用法正確，並無不當，
    被告上訴意旨徒以其係車輛卡住後才在家中飲酒，並非駕車
    前有飲酒云云，指摘原判決不當，難認有理由，應予駁回。
據上論斷，應依刑事訴訟法第455條之1第1項、第3項、第368條
、第373條，判決如主文。
本案經檢察官乙○○到庭執行職務。
中    華    民    國    98    年    2    月    27    日
                  刑事第四庭審判長法  官    齊  潔
                                  法  官    周霙蘭
                                  法  官    何怡穎
以上正本證明與原本無異。
本件判決不得上訴。
中    華    民    國    98    年    2    月    27    日
                                  書記官    鄭梅君


司法院資訊處製作；財團法人民間司法改革基金會備份。
